【裁判字號】    89,訴,649
【裁判日期】    890629
【裁判案由】    毒品危害防制條例
【裁判全文】
臺灣板橋地方法院刑事判決                          八十九年度訴字第六四九號
    公  訴  人  臺灣板橋地方法院檢察署檢察官
    被      告  丙○○
    指定辯護人  甲○公設辯護人
右列被告因違反毒品危害防制條例案件，經檢察官提起公訴 (八十九年度偵緝字第二
五六號、第二五七號)，甲○判決如左：
    主  文
丙○○無罪。
    理  由
一、公訴意旨略以：被告丙○○意圖營利，復基於概括犯意，以000000000
    0號行動電話為對外連絡之工具，自民國（下同）八十八年三月某日起迄同年十
    月二十日止，分別在其住處附近即臺北縣中和市○○路三○五巷內之土地公廟或
    某停車場旁之涼亭內或其他不詳之路段或臺北縣中和市○○路三六九巷八之一號
    一樓等處，按重量之多寡，各以每包新臺幣（下同）三百元、五百元、一千元、
    二千元不等之代價，出售第二級毒品安非他命若干數量予乙○○、丁○○、及年
    籍不詳綽號「敏豆」、「阿金」、「國榮」等人施用。嗣於八十八年六月二十四
    日夜間九時許，在臺北縣中和市○○路三六九巷口處，正出售第二級毒品安非他
    命一包（淨重○．七公克）與丁○○時，為警當場查獲，並搜得該包安非他命；
    又於八十八年九月九日凌晨三十四分許，為警查獲，當場搜得施用過之安非他命
    殘渣袋一個；再於八十八年十一月十八日下午十八時許，經通知自行前往臺北縣
    警察局中和分局應訊說明後，經循線追查，始偵知上情。因認被告涉犯毒品危害
    防制條例第四條第二項之販賣第二級毒品安非他命罪。
二、按犯罪事實應依證據認定之，無證據不得推定其犯罪事實；不能證明被告犯罪者
    ，應諭知無罪之判決，刑事訴訟法第一百五十四條、第三百零一條第一項分別定
    有明文。又按，事實之認定，應憑證據，如未能發現相當證據，或證據不足證明
    ，自不能以推測或擬制之方法，以為裁判基礎；而認定不利於被告之事實，須依
    積極證據，苟積極證據不足為不利於被告事實之認定時，即應為有利於被告之認
    定，更不必有何有利之證據，最高法院四十年臺上字第八六號、三十年上字第八
    一號判例明揭此旨。
（一）、公訴人認被告涉犯販賣第二級毒品罪，無非係以被告於警訊時之自白、證人
        乙○○、丁○○證言及扣案之第二級毒品安非他命佐證。經訊之被告固坦承
        於前揭時地為警查獲，惟堅決否認有何販賣安非他命之犯行，辯稱：乙○○
        即是綽號「敏豆」之男子，渠未曾販賣安非他命與乙○○、丁○○或「阿金
        」、「國榮」等人，渠曾與「敏豆」在八十七年、八十八年間在臺北縣中和
        市○○路附近，合買過二、三次安非他命，各出五百或一千元，由渠出面交
        錢給賣主，並取得安非他命後，一起至渠住處附近用云云（詳參甲○八十九
        年六月十五日訊問筆錄）；又辯稱：丁○○當天找渠帶他去買煙，結果被警
        察查獲，渠未販賣安非他命等語（詳參甲○八十九年六月二十日審判筆錄）
        。雖被告於八十八年六月二十四日、八十八年十月二十四日及八十八年九月
        九日警訊時坦承販賣第二級毒品安非他命與丁○○、乙○○、綽號「敏豆」
        、「阿金」、「國榮」（詳參臺灣板橋地方法院檢察署八十八年度偵字第一
        五七七五號卷第七頁、八十八年度偵字第二六八三四號卷第三頁、八十八年
        度偵字第二三一一七號卷第三頁），惟其嗣於檢察官訊問時，則皆改稱：渠
        沒有販賣安非他命，只有吸安等語（詳參同八十八年度偵字第一五七七五號
        第二十一頁八十八年六月二十五日訊問筆錄、第三十三頁八十八年七月九日
        訊問筆錄、八十九年度偵緝字第二五七號第四頁八十九年一月二十七日訊問
        筆錄），因此被告於前後供述不一，且其經警察移送臺灣板橋地方法院檢察
        署檢察官訊問時，隨即為不同之陳述，堪認其於警訊時所為販賣第二級毒品
        安非他命之自白，已有瑕疵，不足採信。況且，被告自白販賣安非他命與「
        阿金」、「國榮」，既未覓得「阿金」、「國榮」查證，亦乏補強證據足證
        被告上開自白與事實相符，亦無從認此部分之自白為可採。
（二）、又查，證人丁○○於八十八年六月二十五日警訊及移送臺灣板橋地方法院檢
        察署檢察官訊問時，皆未證言被告有販賣第二級毒品安非他命之犯行（詳參
        八十六年度偵字第一五七七五號卷第五、六頁警訊筆錄、第十九頁至第二十
        一頁檢察官訊問筆錄），因此，公訴人認證人丁○○於警訊時曾證言被告販
        賣第二級毒品安非他命之犯行，似有誤會。雖證人丁○○於檢察官八十九年
        二月十五日訊問時證言：「（丙○○稱是尚未拿那二千多元就被抓了？）是
        的，因為我那時尚未拿二千元給他，就被抓了」（詳參八十九年度偵緝字第
        二五六號卷第十九頁八十九年二月十五日訊問筆錄），然此與當日證人丁○○之證言：「我們是一起吸食，那天是他拿安非他命要分我用，沒向我拿錢
        」（詳參同前筆錄）對照觀之，證人丁○○有因誘導訊問而作不實證言之嫌
        ；況且，倘使證人丁○○為警查獲當日，有與被告交易安非他命，但其未於
        警訊時證言，反在時隔案發約八個月後，記憶較為糊模之際，為被告販賣第
        二級毒品安非他命之證言，足見證人丁○○於檢察官八十九年二月十五日訊
        問時所為之證言，與事實不符，無足可採。
（三）、再查，證人乙○○於警訊時雖證言：「我於八十八年三月份左右開始，向丙○○（阿強）之男子陸陸續續．．．向其購買安非他命吸食，交易地點，皆
        約在中和市○○路三○五巷內土地公廟前及圓通路三○五巷內停車場旁涼亭
        ，因次數（筆錄誤載為數次）太多，記不清楚購買幾次了。每次購買新臺幣
        三百元（吸食二次）、五百元（吸食四、五次）、一千元（吸食約六、七次
       左右）不等，數量我並不太清楚，我係打0000000000行動電話給
        丙○○，並約地點購買」（詳參八十八年度偵字第二六八三四號卷第六頁八
        十八年八月八日警訊筆錄），且與被告於警訊時所為有販賣安非他命與證人
        乙○○之自白相符。然證人乙○○於甲○調查時即改稱：我與被告是合買（
        詳參甲○八十九年五月二十三日、五月二十五日訊問筆錄及六月二十日審判
        筆錄），以證人乙○○前後指證內容相左，且證人乙○○於甲○調查經具結
        確保其證言之正確，自較其於警訊時之證詞為可採。縱使被告於甲○調查審
        理時，與證人乙○○證述有關各自出資金額、合買之次數及被告出面與賣主
        交涉時，證人乙○○是否在場之情形，互有出入，在缺乏積極證據之情形下
        ，仍無法消極以被告辯詞不可採，遽論其有公訴人起訴之販賣第二級毒品安
        非他命之犯行。
（四）、復查，警察於八十八年六月二十四日及九月九日先後查獲之白色結晶物一包
        及內含殘渣之塑膠袋一包，經甲○送請法務部調查局以氣相層析質譜儀分析
        法及化學分析法檢驗結果，上開白色結晶物為甲基安非他命（驗餘淨重為○
        ．五七公克），上開塑膠袋內之殘渣，有甲基安非他命殘留，此有該局八十
        九年六月五日（八九）陸（一）字第八九○三四九○○號檢驗通知書一件附
        卷可稽，惟被告自承有施用第二級毒品安非他命之犯行，且於甲○審理時辯
        稱：扣案之上揭安非他命一包，係供渠施用；而安非他命殘渣袋，為渠施用
        完畢後所餘之物等語（詳參甲○八十九年六月二十日審判筆錄）；再其為警
        查獲時採集之尿液，經檢驗結果，亦呈甲基安非他命陽性反應，此有臺北縣
        衛生局八十八年七月十一日北縣衛六字第三八一○五號、八十八年九月二十
        七日北縣衛六字第五六九六五號、八十八年十月二十七日北縣衛六字第六四
        九六三號尿液煙毒檢驗成績書三紙附卷可稽，復佐以扣案之安非他命數非多
        ，足見其所辯可採。
（五）、末查，雖承辦警察己○○到庭證言：伊負責製作證人乙○○之警訊筆錄，且
        證人乙○○指明是向被告購買安非他命，並沒說是合買或委買等語，且警察
        戊○○亦證言：證人丁○○及被告之警訊時筆錄均由伊製作，當初是證人丁○○家人報案稱丁○○出門購買安非他命，伊與同事開車至現場，見丁○○
        與被告共乘一部機車，伊出示證件表明身分後，丁○○與被告就各自將身上
        所有違禁物品拿出等語（詳參甲○八十九年五月二十五日訊問筆錄），惟證
        人己○○所證之內容，業經證人乙○○當庭對質後為合買之證言，且其證言
        雖係佐證人乙○○於警訊時確為警訊筆錄上記載內容，猶未可執此遽論被告
        有販賣第二級毒品安非他命之犯行；而證人戊○○證述有關證人丁○○家人
        指出證人丁○○出門欲購買安非他命一節，應屬傳聞證據，不可作為不利於
        被告之證據。
   綜上以觀，本案查無其他積極證據足證被告確有公訴人起訴之販賣第二級毒品安
   非他命之犯行，既不能證明被告犯罪，自應為其無罪之諭知。
據上論斷，應依刑事訴訟法第三百零一條第一項，判決如主文。
本案經檢察官陳孟黎到庭執行職務
中    華    民    國      八十九      年      六      月    二十九    日
                                      臺灣板橋地方法院刑事第二庭
                                          法  官  高    玉    舜
右正本證明與原本無異。
如不服本判決，應於判決送達後十日內，向甲○提出上訴狀。
                                          書記官  田    寶    駿
中    華    民    國      八十九      年      六      月    三十      日


司法院資訊處製作；財團法人民間司法改革基金會備份。
